台灣台中地方法院刑事判決　　　　　　　　　　　　　　九十年度自字第九四三號
　　自　訴　人　雙十交通事
　　　　　　　　業有限公司　設台中市○○區○○路三三八號
　　代　表　人　丙○○
　　代　理　人　乙○○
　　被　　　告　甲○○
右列被告因侵占案件，經自訴人提起自訴，本院判決如左：
    主  文
甲○○無罪。
    理  由
一、自訴意旨略以：被告甲○○於民國九十年一月二十一日駕駛營業用小客車一部，
    至自訴人設於台中市○○區○○路三三八號雙十交通事業有限公司（台中無線電
    台），向自訴人租借ＢＭＵ－一二五型、機號五九五號之無線電車台機器一套，
    約定每月租金新台幣（下同）一千八百元，並簽訂電台服務契約書，自訴人將該
    無線電車台機器（價值三萬元）一套交付與被告使用後，詎被告竟意圖為自己不
    法之所有，將該無線電車台機器據為己有，於九十年五月份起即拒繳租金，迄今
    已積欠租金一萬零八百元，經自訴人以函文向其表示終止租約，並催告其返還上
    開機組，均未獲置理，因認被告涉有侵占罪嫌云云。
二、按犯罪事實應依證據認定之，無證據不得推定其犯罪事實；又不能證明被告犯罪
    者，應諭知無罪之判決，刑事訴訟法第一百五十四條、第三百零一條第一項分別
    定有明文；且認定不利於被告之事實，須依積極證據，苟積極證據不足為不利於
    被告事實之認定時，即應為有利於被告之認定，更不必有何有利之證據，亦有最
    高法院三十年上字第八一六號判例可資參照。
三、訊據被告甲○○固不否認有於前揭時地向自訴人承租上開機器，及自九十年五月
    份起即未依約繳付租金，亦未還該部機器與自訴人等事實，惟堅決否認有何侵占
    之故意及行為，並辯稱：因伊自九十年五月間起即至他處工作，未再使用該無線
    電車台機器，才未繳付租金，且迄同年九月份該機器連同存放之營業小客車均遭
    人偷走，才無法返還該部機器與自訴人，並未加以侵占等語。而自訴人認被告涉
    有上開侵占罪嫌，無非以被告自九十年五月份起即未依約繳付租金，經通知被告
    終止租約後，被告亦未返還該機器等情為其主要論據，並提出電台服務契約書、
    律師函暨回執、存證信函暨回執等影本各一份為證。
四、經查，被告固自九十年五月份起即未依與自訴人所簽訂之電台服務契約約定，按
    期繳付租金，惟斯時被告既係基於該無線電車台機器承租人之地位使用該部機器
    ，縱使未依約繳付租金，尚屬被告有未依契約履行之民事債務不履行問題，並無
    從認被告斯時係基於意圖為自己不法所有之侵占犯意而使用該機器，甚至已將之
    據為己有之行為；其次，自訴人迄九十年十一月十七日、十九日始分別以終止與
    被告所簽訂上開契約之意思表示通知被告，並於九十年十一月二十一日、二十七
    日送達被告，有存證信函暨回執、律師函暨回執等影本各一份附卷可稽，則依上
    開契約約定，該契約經終止後被告固應返還該部無線電車台機器與自訴人，然而
    ，該部機器業於九十年九月間在彰化市，即連同所存放之被告所有營業小客車遭
    不詳姓名年籍之人所竊取，而脫離被告之持有一節，業據證人謝春敏證稱：當時
    被告確曾要伊載送至其所有營業用小客車原本停放之彰化師範大學附近，至該處
    卻發現該部營業用小客車，連同其上之無線電車台機器已不見蹤影等語，足見該
  部無線電車台機器於九十年九月後即未由被告繼續持有中，則被告迄九十年十一
    月接獲前述自訴人終止契約之通知後，係因該部機器已因失竊而脫離其持有，致
    無法依約交還與自訴人，自亦難認被告對於該部機器有何基於意圖為自己不法所
    有之侵占犯意，甚至將所持有之該部機器更易原本持有之意，而加以據為己有之
    侵占行為可言；況且，被告事後已將積欠之租金如數繳付與自訴人，未能歸還該
    部機器之部分，亦以二萬元之代價賠償與自訴人，業據自訴人陳稱在卷，並有和
    解書一份在卷可參，益徵被告應無侵占該部機器之犯意及行為，此要屬被告未依
    契約履行之民事糾葛，實與自訴人所指訴之侵占罪責無涉。此外，復查無其他積
    極證據足資證明被告有何侵占之犯行，揆諸前揭說明，被告犯罪既不能證明，依
    法應為無罪之判決，以示慎審。
據上論斷，應依刑事訴訟法第三百四十三條、第三百零一條第一項判決如主文。
中      華      民      國    九十一    年      八      月    二十二    日
                                    台灣台中地方法院刑事第一庭
                                        法  官   林  麗  真
右正本證明與原本無異。
如不服本判決，應於判決送達後十日內向本院提出上訴狀，上訴於臺灣高等法院臺中
分院( 須附繕本 )。
                                        書記官
中      華      民      國    九十一    年      八      月    二十二    日
